臺灣臺南地方法院刑事判決　　　　　　　100年度易字第771號
公 訴 人　臺灣臺南地方法院檢察署檢察官
被　　告　顏福良
上列被告竊盜案件，經檢察官提起公訴（100年度偵字第7924號
），被告於準備程序中就被訴事實為有罪之陳述，經本院裁定進
行簡式程序審理，判決如下：
    主  文
顏福良犯竊盜罪，累犯，處有期徒刑拾壹月。
    犯 罪 事 實
一、顏福良前有多件竊盜前科，最後1次竊盜案件經臺灣宜蘭地
    方法院於民國（下同）96年10月11日，以96年度易字第384
    號判處有期徒刑1年6月及10月，並定應執行刑有期徒刑2年
    確定，執行至98年2月19日假釋出獄，嗣於98年6月7日縮刑
    假釋期滿未經撤銷，以已執行完畢論。詎仍不知惕勵，復於
    100年5月30日下午1時10分許，騎乘車牌號碼623-HBK號機車
    ，行經臺南市○○區○○路與中正路交岔路口之京城商業銀
    行前，見羅仲閔在該銀行領錢後，將錢裝入牛皮紙袋（內有
    新臺幣〈下同〉57萬元），置放在羅仲閔所騎乘之車牌號碼
    IKX-513號機車座墊下方之置物箱內，隨即騎機車尾隨羅仲
    閔至同區○○路○段119號之「榮華製帽」店前，趁羅仲閔
    停放機車進入該店內之機會，竟意圖為自己不法之所有，上
    前打開羅仲閔機車之未上鎖置物箱，竊得內有57萬元之上開
    牛皮紙袋後，旋騎乘上開623-HBK號機車離去。嗣羅仲閔自
    上開商店出來後，發現牛皮紙袋遭竊，報警處理，經警調閱
    路口監視器之錄影帶而循線查獲，並起獲贓款50萬元（業由
    羅仲閔領回）。
二、案經羅仲閔訴由臺南市政府警察局第二分局報告臺灣臺南地
    方法院檢察署檢察官偵查起訴。
    理  由
一、本件係經被告顏福良於審理中就被訴事實為有罪之陳述，經
    本院裁定以簡式審判程序加以審理，則依刑事訴訟法第273
    條之2、同法第159條第2項之規定，不適用傳聞法則有關限
    制證據能力之相關規定，合先敘明。
二、上開犯罪事實，業據被告於警詢時及偵審中坦承不諱（見警
    卷第3頁，偵卷第12至15頁，本院卷第22、25頁），並有證
    人即告訴人羅仲閔於警詢時之指述及證人即受被告委託保管
    部分贓款之不知情友人呂惠美於警詢時之證述可稽（見警卷
    第5至11頁），再有扣押筆錄、扣押物品目錄表各1份、贓物
    認領保管單1份、扣案物品及搜索現場照片16幀、監視器翻
    拍照片10幀等附卷可佐（見警卷第15至23、24、29、30、34
    至46頁）。故被告之自白確與事實相符，要屬無疑，可以信
    為真正。綜上，本件事證明確，被告竊盜犯行，足堪認定。
三、核被告顏福良所為，係犯刑法第320條第1項之竊盜罪。再被
    告有犯罪事實欄所載之前案及執行完畢紀錄，有臺灣高等法
    院被告前案紀錄表1份在卷可憑，其受徒刑之執行完畢後，5
    年以內故意再犯本件有期徒刑以上之罪，為累犯，應依刑法
    第47條第1項加重其刑。又被告自幼雖因病而為瘖啞人，業
    經本院當庭委請手語通譯與被告溝通屬實（見本院卷第25頁
    ），並有警局移送書附卷可參（見偵字卷第1頁），惟考量
    其犯有多次竊盜前科（詳後），仍不知惕勵，故不依刑法第
    20條規定減輕其刑。爰審酌被告前有多次竊盜之素行紀錄，
    為貪圖金錢，竟尾隨至金融機構領款民眾，伺機竊盜金錢，
    甚屬可議，惟念大部分所竊金錢未遭花用，業據告訴人領回
    ，有贓物認領保管單1紙在卷可憑（見警卷第30頁），犯罪
    所生損害已有減輕，暨被告無業、身心狀況、智識程度、犯
    罪之動機、目的與手段，犯後承認犯行，表示悔意之態度，
    及尚有部分金額未賠償告訴人等一切情狀，量處如主文所示
    之刑，以資懲儆。至於檢察官雖就本件具體求處有期徒刑1
    年2月（見本院卷第26頁），惟按「刑事審判之量刑，在於
    實現刑罰權之分配的正義。故法院對有罪之被告科刑，應符
    合罪刑相當之原則，使罰當其罪，以契合人民之法律感情。
    此所以刑法第57條明定科刑時應審酌一切情狀，尤應注意該
    條所列各款事項，以為科刑輕重之標準。」，迭經最高法院
    93年度臺上字第3973號、94年度臺上字第2131號、94年度臺
    上字第2275號等刑事判決在案，本院審酌刑法第57條各款所
    臚列情事，並考量本件犯罪情節、行為手段、告訴人尚未獲
    得賠償之金錢數額等各項情狀，認為科處如主文所示之刑即
    可達罰當其罪之目的，檢察官之求刑稍屬過重，附予敘明。
四、至於檢察官雖以被告自76年間起已犯竊盜案件10件，顯有竊
    盜犯罪之習慣，請求本院在判處被告竊盜罪刑之同時，諭知
    被告入勞動場所強制工作等節，惟查：
  (一)按「18歲以上之竊盜犯、贓物犯，有犯罪之習慣者，得於刑
    之執行前，令入勞動場所強制工作。」，竊盜犯贓物犯保安
    處分條例第3條第1項固定有明文。惟按竊盜犯贓物犯保安處
    分條例第2條第4項規定「應執行之刑未達1年以上者，不適
    用本條例」，而被告所犯本件竊盜罪，經宣告判處之有期徒
    刑未達1年，自無該條例之適用。
  (二)又按刑法第90條第1項固規定「有犯罪之習慣或因遊蕩或懶
    惰成習而犯罪者，於刑之執行前，令入勞動場所，強制工作
    」。惟按保安處分係對受處分人將來之危險性所為拘束其身
    體、自由之處置，以達教化與治療之目的，為刑罰之補充制
    度，本諸法治國家保障人權之原理及刑法之保護作用，其法
    律規定之內容，應受比例原則之規範，使保安處分之宣告，
    與行為人所為行為之嚴重性，行為人所表現之危險性，及對
    行為人未來行為之期待性相當（司法院大法官釋字第471號
    解釋可資參照）。本件被告前固有多次竊盜前科，而於76年
    、77年、80年、85年及96年間，均因竊盜案件經法院判刑確
    定，且其中，由本院以85年度易字第2652號竊盜案件判處有
    期徒刑8月確定，嗣至96年間，再由本院以96年度簡字第226
    4號竊盜案件判處拘役50日確定，復經臺灣宜蘭地方法院以
    96年度易字第384號竊盜案件判處應執行刑有期徒刑2年確定
    等情，有上開前案紀錄表在卷可佐，故被告於96年間所犯之
    竊盜犯行，距離先前1次之竊盜犯行已約10年，又距離本件
    竊盜犯行亦有數年，則自被告上開犯罪時間、次數以觀，顯
    然尚與一般慣竊之懶惰成習，長期間且有計劃一再多次數而
    以犯罪成為日常習慣之情形有所不同，是其應屬一時貪念所
    為之犯罪行為，而非有犯罪習慣之人。再則，本件竊盜犯行
    既已判處如上之刑，諒足以使其誡懼謹慎，矯正其偏差之觀
    念，此亦為同一事實是否宣告令入勞動場所強制工作所應併
    予考量之事項。故審酌本件被告行為之嚴重性、所表現之危
    險性及對其未來行為之期待性等情，倘令其入勞動埸所強制
    工作，毋寧非屬適當甚且過度，參諸上開說明，認尚無藉由
    保安處分之強制工作方式以達教化與治療目的之必要，爰不
    為令其入勞動場所強制工作之諭知，併此敘明。
據上論斷，應依刑事訴訟法第284條之1、第273條之1第1項、第2
99條第1項前段，刑法第320條第1項、第47條第1項，刑法施行法
第1條之1第1項、第2項前段，判決如主文。
本案經檢察官李白松到庭執行職務。
中    華    民    國   100    年    8     月    19    日
                  刑事第十二庭  法  官  盧鳳田
以上正本證明與原本無異。
如不服本判決應於收受本判後10日內向本院提出上訴書狀，並應
敘述具體理由。其未敘述上訴理由者，應於上訴期間屆滿後20日
內向本院補提理由書狀（均須按他造當事人之人數附繕本）「切
勿逕送上級法院」。
                                書記官  黃憶筑
中    華    民    國   100    年    8     月    19    日
附錄本判決論罪法條：
刑法第320條第1項：
意圖為自己或第三人不法之所有，而竊取他人之動產者，為竊盜
罪，處5年以下有期徒刑、拘役或5百元以下罰金。